臺灣桃園地方法院刑事判決
110年度審訴字第1193號
公  訴  人  臺灣桃園地方檢察署檢察官
被      告  陳柏安



上列被告因詐欺案件，經檢察官提起公訴（110年度偵字第22070
號），被告於本院準備程序進行中，就被訴事實為有罪之陳述，
經本院告知簡式審判程序意旨，並聽取當事人之意見後，本院合
議庭裁定由受命法官獨任依簡式審判程序審理，判決如下：
    主  文
乙○○犯三人以上共同詐欺取財罪，處有期徒刑壹年。
未扣案之犯罪所得新臺幣伍仟元沒收。
    事實及理由
一、犯罪事實：
　　乙○○因缺錢花用，自民國109年11月22日前某日，加入林林
    貴（涉犯詐欺部分，業經檢察官以111年度偵緝字第2030號
    偵查起訴）及真實姓名年籍均不詳、綽號「BOSS」（無證據
    證明其中有未滿未滿18歲之人，下稱「BOSS」）所屬，以實
    施詐術為手段，具有持續性、牟利性之有結構性犯罪組織（
    下稱「本案詐欺集團」，乙○○所犯參與犯罪組織犯行，經臺
    灣臺中地方法院以109年度金訴字第86號判決判處有期徒刑1
    年確定，本案非屬「最先繫屬於法院」之案件）。渠等分工
    模式為「本案詐欺集團」擔任「機房」工作之成員，負責撥
    打電話施以詐術，使遭詐騙之人陷於錯誤，將款項交付予「
    機房」成員指定之人，而交付財物；林林貴負責將人頭帳戶
    提款卡交予乙○○，並駕駛自用小客車搭載乙○○至自動櫃員機
    領取贓款，並收取乙○○所提領之贓款；乙○○則擔任「車手」
    之工作，即依「BOSS」之指示持人頭帳戶提款卡領得詐欺犯
    罪被害人匯入之款項後，再將領得之贓款交予林林貴，林林
    貴繼而將贓款轉交「本案詐欺集團」所屬上游成員朋分，以
    掩飾、隱匿其等詐欺犯罪所得之本質及去向，製造金流斷點
    。謀議既定，乙○○、林林貴、「BOSS」及真實姓名年籍均不
    詳之「本案詐欺集團」所屬成員（無證據證明其中有未滿18
    歲之人）間，共同意圖為自己不法之所有，基於3人以上詐
    欺取財及掩飾、隱匿特定詐欺犯罪所得本質、去向之洗錢等
    犯意聯絡，於109年11月22日晚間6時22分許，由「本案詐欺
    集團」所屬「機房」成員先偽以網路購物平台歡樂鹿客服人
    員身分，撥打電話向丙○○誆稱其先購物時，扣款帳戶設定成
    分期付款帳戶，「本案詐欺集團」機房成員再偽以台新國際
    商業銀行股份有限公司客服人員，撥打電話予丙○○誆稱可以
    依指示解除上開分期付款等語，致丙○○陷於錯誤，於109年1
    1月22日晚間6時54分許，以操作網路銀行之方式，轉帳新臺
    幣（下同）4萬9,989元至第一商業銀行股份有限公司帳號00
    000000000號帳戶（下稱「第一銀行帳戶」）內，乙○○並依
    「BOSS」之指示，由林林貴駕駛車牌號碼0000-00號自用小
    客車搭載乙○○前往桃園市○○區○○路000號之金像電子公司前
    設置之中華郵政股份有限公司自動櫃員機，並交付上開「第
    一銀行帳戶」提款卡予乙○○後，乙○○則接續於同日晚間7時1
    分許、7時3分許及7時4分許，持上開「第一銀行帳戶」提款
    卡各提領2萬元、2萬元、1萬元後，再將領得之贓款共計5萬
    元交予林林貴，繼而由林林貴轉交予「本案詐欺集團」所屬
    上游成員朋分，而掩飾上開詐欺取財犯罪所得之本質及去向
    。嗣丙○○察覺有異報警後，經警調閱監視器錄影畫面後，進
    而循線查悉上情。
二、證據名稱：
  ㈠被告分別於乙○○分別於警詢、檢察官訊問、本院準備程序及
    審理中之自白。
　㈡證人即告訴人丙○○於警詢中之證述。
　㈢告訴人丙○○報案資料（高雄市政府警察局鹽埕分局七賢路派
    出所受理各類案件紀錄表、受理刑事案件報案三聯單、受理
    詐騙帳戶通報警示簡便格式表、金融機構聯防機制通報單、
    內政部警政署反詐騙諮詢專線紀錄表）、網路銀行轉帳交易
    明細截圖、監視器錄影畫面翻拍照片、第一商業銀行總行11
    0年11月3日一總營字第123740號函即函附存摺存款客戶歷史
    交易明細表。
三、論罪科刑：
　㈠按共同實施犯罪行為之人，在合同意思範圍以內，各自分擔 
    犯罪行為之一部，相互利用他人之行為，以達其犯罪之目的
     者，即應對於全部所發生之結果，共同負責（最高法院92
    年 度台上字第5407號刑事判決意旨參照）。且共同正犯之
    意思 聯絡，原不以數人間直接發生者為限，即有間接之聯
    絡者， 亦包括在內。如甲分別邀約乙、丙犯罪，雖乙、丙
    間彼此並 無直接之聯絡，亦無礙於其為共同正犯之成立（
    最高法院77 年台上字第2135號判決意旨參照）。被告參與
    「本案詐欺集團」，明知係為整體詐欺集團成員擔任提領詐
    騙贓款之「車手」工作，是被告所分擔之工作，雖非為詐欺
    取財之全部行為，且與其他所有成員間亦未必有直接之犯意
    聯絡，然其所參與之部分行為，為「本案詐欺集團」取得告
    訴人財物全部犯罪計畫之一部，而共同達成不法所有之犯罪
    目的，未逾越合同意思之範圍，自應就所參與之詐欺取財犯
    行，論以共同正犯。
  ㈡次按現今詐欺集團分工細膩，其中電信或網路詐騙之犯罪型
    態，自架設遠端遙控電話或網路電話、撥打電話向被害人實
    施詐術、拿取或提領被害人遭詐騙之款項及將詐欺贓款交付
    予負責收款之人等各階段，係需由多人縝密分工方能完成，
    顯為3人以上方能運行之犯罪模式。查被告於檢察官訊問及
    本院準備程序中供稱：「（提款卡你如何取得？）我上手林
    林貴交給我的。」、「（這次去提款是否跟林林貴一起去的
    ？）是。」、「（你加入的詐騙集團中，是否記得有幾個人
    ？）包含我至少有三人，我記得林林貴……，這是他們的真實
    姓名，我是把領到的錢交給林林貴……，我們是依照BOSS的指
    示提款……。」等語明確（見偵字卷第141-142頁、本院卷第1
    01頁），可見被告已知悉至少有林林貴及「BOSS」等人共同
    參與上開詐欺取財犯行，再依被告參與「車手」之分工，亦
    可預見「本案詐欺集團」尚有機房人員對告訴人丙○○施以詐
    術，是以上開犯罪事實中有共同正犯林林貴、「BOSS」及「
    本案詐欺集團」機房成員共同參與詐欺取財犯行，連同被告
    自己計入行為人人數，可認共同正犯人數達3人以上，依前
    開說明，被告所為自該當三人以上共同犯詐欺取財罪之共同
    正犯。
　㈢次按洗錢防制法所稱洗錢，指下列行為：一、意圖掩飾或隱
    匿特定犯罪所得來源，或使他人逃避刑事追訴，而移轉或變
    更特定犯罪所得。二、掩飾或隱匿特定犯罪所得之本質、來
    源、去向、所在、所有權、處分權或其他權益者。三、收受
    、持有或使用他人之特定犯罪所得，洗錢防制法第2條定有
    明文。復按現行洗錢防制法第14條第1項之一般洗錢罪，祇
    須有同法第2條各款所示行為之一，而以同法第3條規定之特
    定犯罪作為聯結即為已足；倘行為人意圖掩飾或隱匿特定犯
    罪所得來源，而將特定犯罪所得直接消費處分，甚或交予其
    他共同正犯，或由共同正犯以虛假交易外觀掩飾不法金流移
    動，即難認單純犯罪後處分贓物之行為，應仍構成新法第2
    條第1或2款之洗錢行為（最高法院109年度台上字第57號、
    第436號判決參照）。查被告參與「本案詐欺集團」，於告
    訴人丙○○受騙而匯款至上開「第一銀行帳戶」後，隨即依「
    BOSS」指示，於如犯罪事實欄所示時間、地點，持「第一銀
    行帳戶」之提款卡提領贓款，並將領得之贓款共計5萬元交
    予林林貴，被告取款後轉交贓款之目的，顯在藉此製造金流
    斷點，使偵查機關難以追查帳戶金流，以達掩飾詐欺犯罪所
    得之本質及去向，揆之前開判決要旨，其所為已該當洗錢防
    制法第14條第1項之一般洗錢罪之構成要件。
　㈣核被告所為，係犯刑法第339條之4第1項第2款之三人以上共
    同犯詐欺取財罪及洗錢防制法第14條第1項之一般洗錢罪。
    公訴意旨雖漏未論及被告就上揭犯罪事實同時犯洗錢防制法
    第14條第1項之一般洗錢罪，惟此部分犯行與被告被訴三人
    以上共同犯詐欺取財罪之犯行有想像競合犯之裁判上一罪關
    係（詳下述），且經蒞庭實行公訴之檢察官已當庭補充（見
    本院卷第99頁），基於檢察一體之原則，本院自得予以審理
    ，附此敘明。
　㈤被告與共同正犯林林貴、「BOSS」及「本案詐欺集團」機房
    成員係在合同意思範圍內，各自分擔犯罪行為之一部，並相
    互利用他人之行為，以達共同詐欺取財及洗錢之犯罪目的，
    業如前述，被告自應就其所參與之犯行，對於全部所發生之
    結果，共同負責。故被告與共同正犯林林貴、「BOSS」及「
    本案詐欺集團」機房成員就詐欺取財及洗錢之犯行，具有犯
    意聯絡及行為分擔，應論以共同正犯。
　㈥被告於犯罪事實欄所示時間、地點，多次分批提領告訴人匯
    入「第一銀行帳戶」內之款項，各行為之獨立性均極為薄弱
    ，難以強行分開，依一般社會健全觀念，應就被告對同一告
    訴人匯入款項之多次領款行為，視為數個舉動之接續施行，
    合為包括之一行為予以評價，屬接續犯，祇論以一般洗錢罪
    1罪。
　㈦再按刑法上一行為而觸犯數罪名之想像競合犯存在之目的，
    在於避免對於同一不法要素予以過度評價。自然意義之數行
    為，得否評價為法律概念之一行為，應就客觀構成要件行為
    之重合情形、主觀意思活動之內容、所侵害之法益與行為間
    之關連性等要素，視個案情節依社會通念加以判斷。刑法刪
    除牽連犯之規定後，原認屬方法目的或原因結果，得評價為
    牽連犯之二犯罪行為間，如具有局部之同一性，或其行為著
    手實行階段可認為同一者，得認與一行為觸犯數罪名之要件
    相侔，依想像競合犯論擬。倘其實行之二行為，無局部之重
    疊，行為著手實行階段亦有明顯區隔，依社會通念難認屬同
    一行為者，應予分論併罰。查被告與共同正犯林林貴、「BO
    SS」所為三人以上共同犯詐欺取財及洗錢犯行，行為雖非屬
    完全一致，然就該犯行過程以觀，上開行為間時空相近，部
    分行為重疊合致，有實行行為局部同一之情形，且係為達向
    告訴人詐得款項之單一犯罪目的，而依預定計畫下所為之各
    階段行為，在法律上應評價為一行為，而同時觸犯三人以上
    共同犯詐欺取財罪及一般洗錢罪，為異種想像競合犯，應依
    刑法第55條規定，從一重以三人以上共同詐欺取財罪處斷。
　㈧又按想像競合犯之處斷刑，本質上係「刑之合併」。其所謂
    從一重處斷，乃將想像競合犯組成之評價上數罪，合併為科
    刑一罪，其所對應之刑罰，亦合併其評價上數罪之數法定刑
    ，而為一個處斷刑。易言之，想像競合犯侵害數法益者皆成
    立犯罪，論罪時必須輕、重罪併舉論述，同時宣告所犯各罪
    名，包括各罪有無加重、減免其刑之情形，亦應說明論列，
    量刑時併衡酌輕罪部分量刑事由，評價始為充足，然後依刑
    法第55條前段規定「從一重處斷」，非謂對於其餘各罪可置
    而不論。因此，法院決定處斷刑時，雖以其中最重罪名之法
    定刑，做為裁量之準據，惟於裁量其輕重時，仍應將輕罪合
    併評價在內（最高法院108年度台上字第4405、4408號判決
    意旨可參）。再按犯洗錢防制法第14條之一般洗錢罪、同條
    例第15條之特殊洗錢罪，在偵查或審判中自白者，減輕其刑
    ，洗錢防制法第16條第2項定有明文。查被告在檢察官訊問
    及本院準備程序時，均坦承依「BOSS」指示提領贓款後，將
    取得之贓款交予共同正犯林林貴，進而掩飾詐欺犯罪所得本
    質、去向之洗錢事實，堪認被告於偵查與審判中，對於洗錢
    之犯行業已自白，合於上開減刑之規定，然經合併評價後，
    本案既依想像競合犯從一重依刑法之三人以上共同詐欺取財
    罪處斷，依前揭意旨，自無從再適用上開規定減刑，惟本院
    於後述量刑時仍當一併衡酌該部分減輕其刑事由，附此敘明
    。
　㈨爰審酌被告不思以正常途徑獲取財物，僅因貪圖不法利益，
    即加入詐欺集團，動機不良，手段可議，價值觀念偏差，且
    隱匿詐欺犯罪所得本質、去向，所為嚴重損害財產交易安全
    及社會經濟秩序，對告訴人之財產及社會秩序產生重大侵害
    ，兼衡被告在詐欺集團之角色分工、參與之時間，暨衡酌被
    告犯後坦承全部犯行，然未賠償告訴人之損失，得到告訴人
    之原諒，復斟酌被告之生活及經濟狀況、素行、年紀及智識
    程度等一切情狀，量處如主文所示之刑，以示懲儆。
四、沒收：
  ㈠按犯罪所得之沒收、追繳或追徵，在於剝奪犯罪行為之實際
    犯罪所得，使其不能坐享犯罪之成果，其重點置於所受利得
    之剝奪，故無利得者自不生剝奪財產權之問題。又按共同正
    犯犯罪所得之沒收、追繳或追徵，本院向採之共犯連帶說，
    業於104年度第13次刑事庭會議決議不再援用、供參考，並
    改採沒收或追徵應就各人所分得者為之之見解。又所謂各人
    「所分得」，係指各人「對犯罪所得有事實上之處分權限」
    ，法院應視具體個案之實際情形而為認定：倘若共同正犯各
    成員內部間，對於不法利得分配明確時，固應依各人實際分
    配所得沒收；然若共同正犯成員對不法所得並無處分權限，
    其他成員亦無事實上之共同處分權限者，自不予諭知沒收；
    至共同正犯各成員對於不法利得享有共同處分權限時，則應
    負共同沒收之責。至於上揭共同正犯各成員有無犯罪所得、
    所得數額，係關於沒收、追繳或追徵標的犯罪所得範圍之認
    定，因非屬犯罪事實有無之認定，並不適用「嚴格證明法則
    」，無須證明至毫無合理懷疑之確信程度，應由事實審法院
    綜合卷證資料，依自由證明程序釋明其合理之依據以認定之
    （最高法院104年度台上字第3937號判決意旨參照）。
　㈡次按洗錢防制法第18條第1項固規定：「犯第14條之罪，其所
    移轉、變更、掩飾、隱匿、收受、取得、持有、使用之財物
    或財產上利益，沒收之；犯第15條之罪，其所收受、持有、
    使用之財物或財產上利益，亦同。」，為刑法沒收規定之特
    別規定，自應優先於刑法相關規定予以適用，亦即就洗錢行
    為標的之財物或財產上利益，均應依洗錢防制法第18條規定
    沒收之。惟上開條文雖採義務沒收主義，卻未特別規定「不
    問屬於犯罪行為人與否，沒收之」，致該洗錢行為之標的是
    否限於行為人所有者始得宣告沒收，有所疑義，於此情形自
    應回歸適用原則性之規範，即參諸刑法第38條之1第1 項前
    段規定，仍以屬於行為人所有者為限，始應予沒收。
  ㈢查被告於本院準備程序中供稱本件報酬是5,000元等語明確（
    見本院卷第101頁），本院又查無證據足資證明被告就犯罪
    事實欄所取得之現金5萬元另有事實上之處分權，揆諸前開
    說明，可認被告因本案犯罪而取得之未扣案犯罪所得為5,00
    0元，且並未發還給告訴人，自應依刑法第38條之1第1項前
    段規定諭知沒收。
五、應依刑事訴訟法第273條之1第1項、第299條第1項前段、第3
    10條之2、第454條第1項，洗錢防制法第14條第1項，刑法第
    11條前段、第28條、第339條之4第1項第2款、第55條、第38
    條之1第1項前段，刑法施行法第1條之1第1項，判決如主文
    。
六、如不服本判決應於收受判決後20日內向本院提出上訴書狀，
    並應敘述具體理由。其未敘述上訴理由者，應於上訴期間屆
    滿後20日內向本院補提理由書（均須按他造當事人之人數附
    繕本）「切勿逕送上級法院」。
本案由檢察官甲○○提起公訴，經檢察官李孟亭到庭執行職務。
中　　華　　民　　國　　111 　年　　8 　　月　　19　　日
                  刑事審查庭  法  官  李雅雯
以上正本證明與原本無異。
如不服本判決應於收受判決後20日內向本院提出上訴書狀，並應
敘述具體理由。其未敘述上訴理由者，應於上訴期間屆滿後20日
內向本院補提理由書（均須按他造當事人之人數附繕本）「切勿
逕送上級法院」。
                              書記官  沈詩婷
中　　華　　民　　國　　111 　年　　8 　　月　　22　　日
附錄本案論罪科刑法條：
中華民國刑法第339條之4
犯第339條詐欺罪而有下列情形之一者，處1年以上7年以下有期
徒刑，得併科1百萬元以下罰金：
一、冒用政府機關或公務員名義犯之。
二、三人以上共同犯之。
三、以廣播電視、電子通訊、網際網路或其他媒體等傳播工具，
    對公眾散布而犯之。
前項之未遂犯罰之。
洗錢防制法第14條
有第二條各款所列洗錢行為者，處7年以下有期徒刑，併科新臺
幣5百萬元以下罰金。
前項之未遂犯罰之。
前二項情形，不得科以超過其特定犯罪所定最重本刑之刑。